最高法院刑事判決　　　　　　　一○○年度台非字第二○七號
上　訴　人　最高法院檢察署檢察總長
被　　　告　吳力維
上列上訴人因被告違反毒品危害防制條例案件，不服台灣高等法
院中華民國八十九年五月二十五日第二審確定判決（八十九年度
上訴字第二三二號，起訴案號：台灣台北地方法院檢察署八十八
年度少連偵字第一四號），認為違法，提起非常上訴，本院判決
如下：
    主  文
原判決撤銷。
吳力維連續運輸第二級毒品，處有期徒刑年伍月。扣案第二級
毒品安非他命陸包（驗後淨重參拾點捌伍公克）、第一級毒品海
洛因壹包（經驗餘後淨重零點玖肆公克）均沒收銷燬之；黑色電
子磅秤壹個、分裝袋捌佰個均沒收。
    理  由
非常上訴理由稱：「一、按判決不適用法則或適用不當者，為違
背法令，刑事訴訟法第三百七十八條定有明文。復按『少年受第
二十九條第一項之轉介處分執行完畢二年後，或受保護處分或刑
之執行完畢或赦免三年後，或受不付審理或不付保護處分之裁定
確定後，視為未曾受各該宣告。』民國八十六年十月二十九日修
正公布之少年事件處理法第八十三條之一第一項定有明文。二、
原判決以被告前於八十一年三月間因違反懲治盜匪條例案件，經
台灣板橋地方法院判處有期徒刑三年七月，上訴後經台灣高等法
院駁回上訴確定，於八十三年五月十七日因縮短刑期假釋出監，
於八十四年七月二十六日縮刑期滿執行完畢。於八十八年一月間
起吳力維為供己施用安非他命，以每兩新台幣（下同）三萬元之
價格，向綽號「太子」之不詳真實姓名年籍之成年男子購買安非
他命，為求得綽號「太子」之人以較低價格或供予少許安非他命
施用，明知綽號「太子」之人託其運送者為毒品安非他命，仍基
於為綽號「太子」之人運輸安非他命之概括故意，自八十八年一
月三十日至同年二月五日止，先由綽號「太子」之人與買貨人即
林錫麟連繫，談妥安非他命之數量、價格、交貨時間後，再通知
吳力維運送安非他命，先後於八十八年一月三十日、同年二月四
日在台北縣新店市某處、台北市○○○路與基隆路口，各交付安
非他命予林錫麟一次。嗣林錫麟於同年二月五日十八時五分許於
台北市○○區○○街十七巷口，為警在其身上扣得先前於同年二
月四日由吳力維所交付之安非他命一包（淨重約零點五公克）後
，因不知綽號「太子」者之確實詳細資料，僅知係由吳力維交付
安非他命，為求因供出毒品來源得減輕其刑，即由林錫麟連繫吳
力維欲取得已付款予綽號「太子」一萬五千元所購買之安非他命
，並約定在台北市○○○路、基隆路口交貨，吳力維即駕駛自小
客車，搭載不知情之周宛靜及宋國煌，先前往台北縣中和市南勢
角夜市向綽號「太子」之人購買安非他命參包（以下簡稱為Ａ部
分）預供己施用，且綽號「太子」之人並交付業與林錫麟談妥數
量、價格之安非他命參包（以下簡稱為Ｂ部分）委託吳力維運送
交予林錫麟，於八十八年二月五日二十時四十五分許，吳力維運
輸Ｂ部分之安非他命至台北市○○○路、基隆路口時，為警當場
查獲，乃認被告所犯為連續運輸第二級毒品罪，構成累犯，依法
加重其刑。惟查被告吳力維係於六十五年十一月十七日出生，於
八十一年三月間犯懲治盜匪條例案件時，為十四歲以上未滿十八
歲之人，經台灣板橋地方法院以八十一年度少訴字第二０號判處
有期徒刑三年七月，上訴後經台灣高等法院駁回上訴確定，於八
十三年五月十七日因縮短刑期假釋出監，而於八十四年七月二十
六日縮刑期滿執行完畢。有台灣高等法院檢察署刑案紀錄簡覆表
、台灣台北地方法院被告全國前案紀錄表附卷足稽，依前開八十
六年十月二十九日修正公布之少年事件處理法第八十三條之一第
一項規定，於刑之執行完畢三年後（即八十七年七月二十五日後
），視為未曾受各該宣告。詎原判決未察，以被告吳力維於五年
之內之自八十八年一月三十日至同年二月五日止再犯本件有期徒
刑以上之罪，以累犯論處，顯有適用法律不當之違法。三、案經
確定，且不利於被告，爰依刑事訴訟法第四百四十一條、第四百
四十三條提起非常上訴，以資糾正。」等語。
本院按判決不適用法則或適用不當者，為違背法令，刑事訴訟法
第三百七十八條定有明文。又少年事件處理法第八十三條之一第
一項規定：「少年受……刑之執行完畢或赦免三年後，……，視
為未曾受各該宣告」，其立法意旨係為鼓勵少年自新向上，使其
不受社會歧視致阻其更生之路所為前科塗銷之規定，故少年受刑
之執行完畢或赦免，三年後再犯有期徒刑以上之罪者，因視為前
未曾受各該刑之宣告，自不能論以累犯。本件被告吳力維係六十
五年十一月七日生，有卷內年籍資料可按，其前於八十一年三月
間因違反懲治盜匪條例案件，經台灣板橋地方法院以八十一年度
少訴字第二０號判處有期徒刑三年七月，上訴後經台灣高等法院
以八十一年度少上訴字第五一號駁回上訴確定，於八十三年五月
十七日因縮短刑期假釋出監，於八十四年七月二十六日假釋期滿
未經撤銷，視為執行完畢，有台灣台北地方法院被告全國前案紀
錄表可憑，其為上開犯罪行為時，係十四歲以上未滿十八歲之少
年，則其所犯上開之罪於八十四年七月二十六日執行完畢，迄八
十七年七月二十五日屆滿三年後，即視為未曾受該刑之宣告。嗣
被告於其後之八十八年一月間起，迄於同年二月五日止，再犯本
件連續運輸第二級毒品罪，自不構成累犯。乃原確定判決於撤銷
第一審判決後，竟仍論被告以累犯，並加重其刑，自屬判決適用
法則不當之違背法令。案經確定，且不利於被告，非常上訴意旨
執以指摘原判決違法，為有理由，應由本院將原判決撤銷，另行
判決如主文第二項所示，以資救濟。
據上論結，應依刑事訴訟法第四百四十七條第一項第一款，（修
正前即原審裁判時）毒品危害防制條例第四條第二項、第十八條
第一項前段，刑法第十一條前段、（修正前）第五十六條、第三
十八條第一項第二款，判決如主文。
中    華    民    國  一○○  年    七    月   二十   日
                      最高法院刑事第六庭
                          審判長法官  邵  燕  玲  
                                法官  李  伯  道  
                                法官  孫  增  同  
                                法官  李  嘉  興  
                                法官  蔡  名  曜  
本件正本證明與原本無異
                                      書  記  官  
中    華    民    國  一○○  年    七    月  二十九  日
                                                      Ｅ


附錄本案論罪科刑法條
修正前毒品危害防制條例第四條第二項
製造、運輸、販賣第二級毒品者，處無期徒刑或七年以上有期徒
刑，得併科新台幣七百萬元以下罰金。